# 同一控制下合并，子公司留存收益转入母公司问题

提问人：zhongyan0708 时间：2016-01-20 12:03:26
陈老师，您好！ 实务中碰到的问题是：2015.12.31为同一控制合并日， 2013 、 2014 都视同同一控制，对子公司的留存收益转到母公司留存收益，并冲减母公司资本公积，同时，子公司净资产与母公司的资本公积抵消的， 2013 、 2014 都没有问题。但在2015.12.31，由于子公司净资产与母公司长投已抵消完，是否也月 2013 、 2014 一样，对子公司的留存收益还需转到母公司留存收益，且冲母公司资本公积吗？若以后每年都需要做这一个”对子公司的留存收益转到母公司留存收益“这一个会计处理，当母公司资本公积不够的时候，合并层面我们应该冲减哪一个科目呢？ 其实，我可能有一个问题没有搞懂，到底什么时候需要对子公司的留存收益转到母公司留存收益呢？我在想，合并日以后，应该就是真正的同一控制下合并了，这时候子公司的利润表也是真正合并进来的，留存收益自然到了合并报表层面，合并日后还需要做这个权益间的重分类吗？想知道原理是什么，谢谢！ 非常希望陈老师帮我解惑，谢谢！

回答人：chenyiwei
在同一控制下合并中追溯重述合并报表的前期比较数据时，对于合并日之前的各年度或期间，应按照合并日所持有的购自最终控制方和其他同一控制下实体的股权比例作为划分“归属于母公司股东的权益”和“少数股东权益”，以及“归属于母公司股东的损益”和“少数股东损益”的比例标准，而不论实际上对合并日之前的利润约定归谁所有。 如果被合并方自其设立日开始就一直处于目前的最终控制方的控制下，且最终控制方享有权益的比例未发生过变化，则在编制合并报表追溯重述前期比较数据时，可以采用以下简化方法：
（ 1 ）将合并方和被合并方的报表中的资产、负债、损益类各报表项目按“相同项目简单加总”的方法直接加总； （ 2 ）对于被合并方的权益类项目，首先根据合并日持有的购自最终控制方及同一控制下实体的股权比例，计算出每个权益项目中归属母公司股东的部分和归属于少数股东的部分，将归属于少数股东部分的权益合计数计入合并资产负债表中的少数股东权益，将实收资本、资本公积中的归属于母公司股东的部分与合并方的资本公积相加，将盈余公积、未分配利润中的归属于母公司股东的部分与合并方的未分配利润相加，将其他综合收益中归属于母公司股东的部分与合并方的其他综合收益相加。 （ 3 ）根据被合并方各期净利润和其他综合收益发生额乘以（ 1 －合并日持有的购自最终控制方及同一控制下实体的股权比例）得出少数股东损益和归属于少数股东的其他综合收益金额，其余为归属于母公司股东的净利润和其他综合收益金额。 （ 4 ）按常规方法抵销合并方与被合并方之间的内部往来和内部交易。
（ 5 ）于合并日，在合并报表层面应将除了合并方自身股权以外的其他形式的合并对价的账面价值冲减资本公积，将以合并方自身增发股份方式支付的合并对价中对应的实收资本或股本金额从资本公积转入实收资本或资本公积。 在合并报表中，无需单独列示“原股东享有的归属于母公司所有者权益”项目。

提问人：zhongyan0708 时间：2016-01-21 15:15:59
陈老师，我觉得看您这段的回复，我只能大致懂一点，但还是没能解决我之前回答的问题。
我只是单纯想问，在合并日及以后，我们是否还需要在“将实收资本、资本公积中的归属于母公司股东的部分与合并方的资本公积相加，将盈余公积、未分配利润中的归属于母公司股东的部分与合并方的未分配利润相加”。
另外，我们这个同一控制下合并，也并非自设立日开始一直处于目前的最终的控制方下的控制，目前的最终的控制方取得控制是自2003 年开始吧，也比较久远了，之前及时存在长投贷差借差也都可以按照新准则适用变更时，按照成本计量了。
谢谢！希望您能再次帮我答复一下，非常感谢！

回答人：chenyiwei
1 、合并报表是要延续编制的，所以合并日之前的这些调整，今后都要滚动下来。 2 、由于年代久远且当初尚未执行新准则，可以仅按 38 号准则第十三条规定进行追溯调整即可。